臺灣高等法院刑事判決　　　　　　　　　　　　　九十一年度上訴字第一九０三號
　　上　訴　人　臺灣桃園地方法院檢察署檢察官
　　被　　　告　乙○○
右列上訴人，因被告家庭暴力罪之傷害案件，不服臺灣桃園地方法院九十年度訴字第
一九七五號，中華民國九十一年四月十六日第一審判決（起訴案號：臺灣桃園地方法
院檢察署九十年度調偵字第二七九號）提起上訴，本院判決如左：
    主  文
上訴駁回。
    理  由
一、本件公訴意旨略以：被告乙○○係丁○○之子，民國九十年六月十七日十四時許
    ，乙○○在桃園縣中壢市芝芭里五十九之十號對前來索討生活費之丁○○，基於
    普通傷害之犯意，徒手毆打丁○○之下巴，又以電擊棒電擊丁○○之手臂，使丁
    ○○受有頭部外傷併下巴撕裂傷等傷害，因認被告涉有刑法第二百七十七條第一
    項之傷害罪嫌云云。
二、按犯罪事實應依證據認定之，無證據不得推定其犯罪事實。又不能證明被告犯罪
    者，應諭知無罪之判決，刑事訴訟法第一百五十四條、第三百零一條第一項分別
    定有明文。次按事實之認定，應憑證據，如未能發現相當證據，或證據不足以證
    明，自不能以推測或擬制之方法，為裁判基礎（最高法院四十年台上字第八六號
    判例參照）。又認定犯罪事實，所憑之證據，雖不以直接證據為限，間接證據亦
    包括在內，然無論直接或間接證據，其為訴訟上之證明，須於通常一般之人均不
    致於有所懷疑，而得確信其為真實之程度者，始得據之為有罪之認定，倘其證明
    尚未達到此一程度，而有合理性懷疑之存在時，即無從為有罪之認定，此亦有最
    高法院七十六年台上字第四九八六號判例可資參照。再告訴人之告訴，本以使被
    告受刑事訴追為目的，故其陳述是否與事實相符，自應調查其他證據，以資審認
    ，苟其所為攻擊之詞，尚有瑕疵，則在此瑕疵未予究明以前，即不能遽採為斷罪
    之基礎（最高法院六十九年台上字第一五三一號判決參照）。
三、訊據被告乙○○固坦認曾於前揭時地與告訴人丁○○發生口角等情，惟堅詞否認
    有何傷害之犯行，辯稱：案發當日告訴人係持扣案之圓錐形利器前來向伊索討生
    活費，被伊拒絕後，告訴人即撿拾路旁石頭欲攻擊伊，伊並未出手打告訴人，更
    未持電擊棒電擊告訴人，其所受傷害應係自己造成等語。經查：本件公訴人認被
    告涉有上開傷害犯嫌，無非以告訴人丁○○之指訴及其所提出診斷證明書乙紙，
    為其僅有之論據。惟告訴人丁○○所指訴被告上開傷害犯嫌，不僅為被告乙○○
    本人迭次於警訊、原審偵審中及本院調查審理時所堅決否認，且與證人即被告之
    審審理時證稱：告訴人前因貸款問題，已讓其等兄弟背債，此次又要求再以先前
    過戶予其等之田地貸款，伊與被告無法同意，因此與告訴人發生口角，但兩人均
    未動手傷害告訴人，又告訴人於口角之後，有拿一個類似道具的東西放入口中咬
    嚼，就流出血來云云（見原審九十一年二月二十五日訊問筆錄），在本院證稱：
    當天伊從頭到尾在場，伊父親是自己從口袋掏出東西咬下就流出紅色像是血的東
    西等語（見本院九十一年八月六日審判筆錄）；及證人即被告之兄甲○○於原審
    當庭證述：當時伊從醫院動完手術回來，剛回到家中，有看到他們兩個人，但是
    不知道發生什麼事情，只看到告訴人在家門外打行動電話，但並未見到告訴人身
    上有傷，家裡無電擊棒，亦未看到被告有拿電擊棒云云（見原審九十一年三月二
    十五日審判筆錄），在本院證稱：九十年六月十七日當天，伊看見伊父親在伊家
    拿電話揮打，但是伊沒有看到乙○○有無打人等語（見本院九十一年八月六日審
    判筆錄）相佐，告訴人之告訴可信與否，已非無疑。再者，告訴人於警偵訊中一
    再指稱被告有以電擊棒電伊手臂；偵查中並補稱被告有持該電擊棒追打伊達一公
    里以上云云，不惟與前開診斷書所載「頭部外傷併下巴撕裂傷」之傷勢不符，以
    此質諸告訴人後，其雖改稱：被告確實有拿電擊棒要電伊手臂，但並未電到云云
    ，然以被告當時年齡為三十四歲，正值年富力強之際，反之告訴人則為一六十餘
    歲年邁之人（民國二十八年三月十二日生），兩者體力相距懸殊，倘被告果有傷
    害之意，又如告訴人所言被告係手持電擊棒在後追打達一公里之遠，告訴人豈有
    不為被告之電擊棒所傷及之理，況一般人面對如此猛烈之攻擊，無不避之唯恐不
    及，但告訴人竟自承案發後猶在現場即桃園縣中壢市芝芭里五十九之十號門口處
    ，以行動電話先撥打一０四查號台，於詢得中壢分局電話後再從容報警之事實，
    亦顯與常情有違，益徵告訴人之指訴諸多可疑，自難遽採。雖告訴人另提出上開
    診斷證明書乙紙為憑，但該診斷證明書所載傷勢究竟出於何等原因，除告訴人片
    面指訴弟丙○○於原出於被告持拳相向外，亦無其他可供調查之積極證據，是僅
    憑告訴人丁○○個人單一之指訴及上開診斷證明書乙紙，自尚不足為認定被告確
    有上開犯嫌之依據。被告被訴犯罪，應屬不能證明，原審以不能證明被告犯罪，
    諭知被告無罪，經核並無不合，檢察官上訴書未具理由，空言不服原判決，指摘
    原判決不當，為無理由，應予駁回。
據上論斷，應依刑事訴訟法第三百六十八條，判決如主文。
本案經檢察官周誠南到庭執行職務。
中      華      民      國    九十一    年      八      月     二十     日
                              臺灣高等法院刑事第二庭
                                  審判長法  官  蔡  長  溪
                                        法  官  林  俊  益
                                        法  官  楊  貴  志
右正本證明與原本無異。
不得上訴。
                                        書記官  胡      儀
中      華      民      國    九十一    年      八      月     二十二   日
